【裁判字號】    99,交抗,522
【裁判日期】    990125
【裁判案由】    違反道路交通管理處罰條例
【裁判全文】
臺灣高等法院交通事件裁定             99年度交抗字第522號
抗  告  人
即受處分人  甲○○
                      4樓
上列抗告人即受處分人因違反道路交通管理處罰條例案件，不服
臺灣板橋地方法院，中華民國98年11月30日所為裁定（98年度交
聲字第3883號），提起抗告，本院裁定如下：
    主  文
抗告駁回。
    理  由
一、原處分機關即交通部公路總局臺北區監理所板橋監理站民國
    98年10月23日所為之板監裁字第裁41-1AF007872號裁決處分
    意旨略以：異議人即受處分人甲○○所有之車牌號碼MEO-27
    2 號普通重型機車，因於民國98年9 月23日上午10時32分許
    ，停放於臺北市○○路131 號對面，經臺北市停車管理工程
    處（下稱舉發機關）交通助理員，以係屬「在設有禁止停車
    標誌之處所停車」，予以拍照後，以臺北市政府交通局北市
    交停第1AF007872 號舉發違反道路交通管理事件通知單逕行
    舉發，嗣異議人雖提出申訴，然經交通部公路總局臺北區監
    理所板橋監理站（下稱原處分機關）函請舉發機關查證後，
    仍認異議人違規屬實，原處分機關乃於98年10月23日，依道
    路交通管理處罰條例第56條第1 項第4 款之規定，裁處異議
    人罰鍰新臺幣（下同）600 元等語。
二、異議人異議意旨略以：不服北市交停字第1AF007872 號之舉
    發，禁止停車標誌設置於容置二人通行走道，迫及抬頭瞭望
    桿，圖中顯示既非騎樓也無堵塞人行道強項架構，標線錯綜
    一致白線墜入圈套誘餌，既言人行步道違停應加鋪黃色膠地
    磚黃色線區分，且72c.c.輕型重機不排除動手腳移置，爰聲
    明異議云云。
三、原法院經調查後，認定本件異議人確有於前揭時、地，有「
    在設有禁止停車標誌之處所停車」之違規行為，事證明確，
    堪以認定，從而，原處分機關依據道路交通管理處罰條例第
    56條第1 項第4 款規定，裁處異議人罰鍰600 元，於法尚無
    不合，應予維持，本件異議為無理由，應予駁回。
四、異議人不服原法院裁定，雖誤向處分機關提出抗告，然不影
    響其提起抗告之本意，是於其向處分機關提出抗告狀時即應
    視同向本院提出抗告。
五、茲查：
  (一)按汽車駕駛人停車時，在設有禁止停車標誌之處所停車者，
    處600 元以上1,200 元以下罰鍰，道路交通管理處罰條例第
    56條第1 項第4 款定有明文；又所謂汽車，依同條例第3 條
    第8 款包括機器腳踏車；次按汽車停車時，在設有禁止停車
    標誌、標線之處所不得停車，道路交通安全規則第112 條第
    1 項第4 款亦定有明文，是汽車駕駛人停車時，自應遵守上
    開規定。
  (二)查車牌號碼MEO-272 號普通重型機車車主登記為甲○○個人
    計程車行名下，該車於98年9 月23日上午10時32分許，停放
    於臺北市○○路131 號（台灣台北地方法院）對面，經舉發
    機關之執勤交通助理員認有「在設有禁止停車標誌之處所停
    車」之違規事實，乃予拍照後逕行舉發等情，有臺北市政府
    交通局北市交停第1AF007872號舉發違反道路交通管理事件
    通知單影本1紙及舉發採證照片影本2幀在卷可稽。
  (三)茲異議人雖以前詞置辯，惟查：
    1.本件舉發地點係台北市○○路131 號（台灣台北地方法院
      ）對面處，此有前揭舉發通知單、舉發相片在卷可稽；又
      本件舉發地點週遭，即台北市○○路沿線，由台北市○○
      街○段起迄愛國西路止，此博愛路沿線上，計設有騎樓、
      人行道禁止停車（機慢車停放區除外）標誌之標誌牌達5
      面，而該等標誌牌設置日期為96年5月28日，有台北市停
      車管理工程處98年11月17日北市停管字第09838323600 號
      函暨該函所附現場示意圖、照片等附於原法院卷為憑。是
      以本件舉發時，舉發地點週遭已設置多達5面之騎樓、人
      行道禁止停車（機慢車停放區除外）標誌之標誌牌，異議
      人對其前開機車停放處所，騎樓、人行道禁止停車（機慢
      車停放區除外）乙節，實難諉為不知，其以前詞置辯，自
      難憑採。
    2.至異議人雖另辯稱輕型重機不排除動手腳移置云云。然其
      就此並未舉證以實其說，自難遽信；又道路交通管理處罰
      條例第4 條第2 項規定：「前項道路交通標誌、標線、號
      誌之指示、警告、禁制規定、樣式、標示方式、設置基準
      及設置地點等事項之規則，由交通部會同內政部定之。」
      ；道路交通標誌標線號誌設置規則第4 條則規定：「標誌
      、標線、號誌之設置、養護及號誌之運轉，由主管機關依
      其管轄辦理之。」、前開規則第5 條併規定：「本規則所
      稱主管機關，指公路主管機關、市區道路主管機關及警察
      機關」；是道路主管機關本得於法令授權範圍內，基於權
      責對於各項行政措施為具體裁量、規劃，以求達成道路充
      分利用、維持交通秩序、保障道路使用人往來便利與安全
      之行政目的，且除有違背法令或明顯矛盾、錯誤外，司法
      機關亦不得涉入行政權核心領域，民眾對於行政機關具體
      行政措施如有意見，自應循正當管道向行政機關陳情、反
      應，尚不得以民眾主觀認定是項行政措施不合理或設計不
      良，作為免責事由，併此敘明。
   3.抗告意旨雖指稱上開地點標誌錯綜複雜，地面並無明顯標
     線，令人無所適從云云。然查，上開地點既設有騎樓、人
     行道禁止停車（機慢車停放區除外）標誌之標誌牌達5 面
     ，有如前述。且查觀之卷附舉發交通違規照片，見異議人
     之機車乃因停放於機慢車停放區之車輛已滿，是以停放於
     人行道樹穴上，而該處機慢車停放區之地面確以不同顏色
     之磁磚與人行道相互作為區隔。由此足見本件異議人於上
     開時間、地點，竟將機車停放於機慢車停放區○○○○○
     道樹穴上，顯有「在設有禁止停車標誌之處所停車」之違
     規行為，至為明確。
  (四)綜上，原法院駁回異議，核無違誤，抗告人恣意抗告指摘，
    為無理由，應予駁回。
六、據上論結，應依道路交通案件處理辦法第26條，刑事訴訟法
    第412條，裁定如主文。
中    華    民    國    99    年    1     月    25    日
                  刑事第九庭審判長法  官  陳貽男
                                  法  官  楊炳禎
                                  法  官  周盈文
以上正本證明與原本無異。
不得再抗告。
                                  書記官  張郁琳
中    華    民    國    99    年    1     月    25    日


司法院資訊處製作；財團法人民間司法改革基金會備份。
